臺灣桃園地方法院刑事判決　　　　　　　100年度訴字第853號
公　訴　人　臺灣桃園地方法院檢察署檢察官
被　　　告　楊富男
　　　　　　湯明宗
上列被告因搶奪等案件，經檢察官提起公訴（100年度偵字第190
06號），被告於準備程序中就被訴事實為有罪之陳述，經告知被
告簡式審判程序之旨，並聽取當事人之意見後，本院合議庭裁定
由受命法官獨任進行簡式審判程序，判決如下：
    主    文
楊富男共同犯攜帶兇器竊盜罪，累犯，處有期徒刑壹年。扣案Ｔ
字形扳手壹支沒收。又共同犯搶奪罪，累犯，處有期徒刑壹年陸
月。扣案棒球帽、漁夫帽各壹頂均沒收。應執行有期徒刑貳年肆
月。扣案Ｔ字形扳手壹支、棒球帽、漁夫帽各壹頂均沒收。
湯明宗共同犯攜帶兇器竊盜罪，累犯，處有期徒刑玖月。扣案Ｔ
字形扳手壹支沒收。又共同犯搶奪罪，累犯，處有期徒刑壹年壹
月。扣案棒球帽、漁夫帽各壹頂均沒收。應執行有期徒刑壹年捌
月。扣案Ｔ字形扳手壹支、棒球帽、漁夫帽各壹頂均沒收。
    犯罪事實
一、楊富男前於民國87年間因贓物、恐嚇案件，經臺灣新竹地方
    法院以87年度易字第1008號分別判處有期徒刑5月、3月，並
    定應執行有期徒刑7月確定；復於87年間因竊盜案件，經臺
    灣新竹地方法院以87年度訴字第535號判處有期徒刑6月，嗣
    經臺灣高等法院以87年度上訴字第3385號判決駁回上訴確定
    ；又於87年間因搶奪案件，經臺灣新竹地方法院以87年度訴
    字第440號判處有期徒刑5年6月，刑後強制工作3年，嗣經臺
    灣高等法院以88年度上訴字第2984號判決駁回上訴確定；再
    於87年間因贓物案件，經臺灣新竹地方法院以88年度竹北簡
    字第23號判處有期徒刑5月確定；另於88年間因妨害家庭案
    件，經臺灣新竹地方法院以88年度竹簡字第404號判處有期
    徒刑3月確定；上開6罪嗣經臺灣高等法院以91年度聲字第
    1423號裁定合併定應執行有期徒刑7年3月確定，於88年2月8
    日入監執行，於92年7月3日假釋出監；嗣又於93年間因詐欺
    、竊盜、贓物、恐嚇案件，經臺灣新竹地方法院以93年度訴
    字第619號分別判處有期徒刑8月、7月、6月、5月，並定應
    執行有期徒刑2年，嗣經臺灣高等法院94年度上訴字第1639
    號判決駁回上訴確定，上開假釋嗣經撤銷，上開9罪再經臺
    灣高等法院以96年度聲減字第1447號裁定減刑並與不得減刑
    之搶奪罪定應執行有期徒刑7 年4 月又15日確定，其於93年
    9 月10日入監執行殘刑，於97年5 月7 日縮短刑期執行完畢
    ，並於同日轉至泰源技訓所執行強制工作3 年，嗣經臺灣高
    等法院以99年度聲字第2905號裁定免予繼續執行強制工作，
    而於99年12月8 日釋放出所。
二、湯明宗前於94年間因施用毒品案件，經臺灣板橋地方法院以
    94年度訴字第1173號判處有期徒刑1年2月確定；另於93年間
    因竊盜案件，經臺灣新竹地方法院以94年度訴字第624號分
    別判處有期徒刑4月、1年，應執行有期徒刑1年2月確定，並
    與前開案件合併定應執行有期徒刑2年2月確定，嗣再經該院
    以96年度聲減字第113號裁定分別減刑為有期徒刑7月、2月
    、6月，並定應執行有期徒刑1年1月確定，於96年7月16日縮
    刑期滿執行完畢。
三、詎楊富男與湯明宗2人猶不知悔改，竟共同基於意圖為自己
    不法所有之犯意聯絡，先於100年7月7日下午4時許，由湯明
    宗駕駛向莊文山所借得車牌號碼6413-F5號之自用小客車，
    搭載楊富男前往桃園縣平鎮市○○路○○段29巷37弄附近，
    由湯明宗於車上把風，楊富男下車以客觀上得為兇器使用之
    T 字型扳手1 支，竊取魏憲清所有車牌號碼JF-1257 號自用
    小客車之車牌1 面，並懸掛前開車牌號碼6413-F5 號自用小
    客車上後，再於同日晚上9 時10分許，由湯明宗駕車搭載楊
    富男前往桃園縣桃園市○○路○ 段565 號之富盈銀樓，由楊
    富男頭戴其所有棒球帽，持湯明宗所有金戒指1 只進入銀樓
    ，向銀樓老闆賴進隆佯稱欲以該金戒指抵價購買首飾，湯明
    宗則頭戴其所有漁夫帽站在富盈銀樓門口以阻止安全門關閉
    ，嗣楊富男趁賴進隆不注意之際，搶走置放於櫃檯上之鑽石
    戒指3 只得手後奪門而出，楊富男與湯明宗正欲駕駛上開自
    小客車逃逸時，為賴進隆與富盈銀樓旁聽聞呼救之機車行員
    工許博榆追出，將楊富男與湯明宗壓制在地報警處理，並扣
    得被告楊富男所有之上開T 字型扳手1 支、棒球帽1 頂，被
    告湯明宗所有之上開漁夫帽1 頂，而查悉上情。
四、案經賴進隆訴由桃園縣政府警察局桃園分局報告臺灣桃園地
    方法院檢察署檢察官偵查起訴。
    理    由
一、本案被告楊富男、湯明宗所犯係死刑、無期徒刑、最輕本刑
    為3年以上有期徒刑以外之罪，其於準備程序就前揭被訴事
    實為有罪之陳述，經受命法官告知簡式審判程序之旨，並聽
    取其等與公訴人之意見後，本院認無不得或不宜改依簡式審
    判程序進行之處，爰依刑事訴訟法第273條之1第1項、第284
    條之1規定，裁定由受命法官獨任進行簡式審判程序。則本
    案依據刑事訴訟法第273條之2、同法第159條第2項規定，不
    適用傳聞法則有關限制證據能力之相關規定，合先敘明。
二、上揭犯罪事實，業據被告楊富男、湯明宗坦承不諱（見本院
    卷第53、66至67、77、80頁），核與告訴人賴進隆之指訴及
    現場目擊證人許博榆、車號JF-1257號自小客車車主魏憲清
    、車號6413-F5自小客車車主莊文山證述之情節相符（見偵
    卷第34至35、36至39、160至161、163、166至167、176至
    178、206至207頁），復有車號JF-1257號自小客車車牌、鑽
    石戒指3只、車號6413-F5號自小客車之贓物認領保管單（見
    偵卷第40、55頁）、被告湯明宗具領金戒指1枚之領據（見
    偵卷第62頁）、現場照片及監視錄影器翻拍畫面（見偵卷第
    63至69頁）附卷可稽，及T字型扳手1支、棒球帽、漁夫帽各
    1頂扣案可資佐證，足認被告2人任意性自白與事實相符，事
    證明確，被告2人犯行堪以認定，應予依法論科。
三、核被告楊富男、湯明宗所為，均係犯刑法第321條第1項第3
    款之攜帶兇器竊盜罪、刑法第325條第1項之搶奪罪。被告2
    人就前揭攜帶兇器竊盜、搶奪犯行，有犯意聯絡與行為分擔
    ，應論以共同正犯。又被告2人分別有如事實欄所述之科刑
    及執行資料，有上開臺灣高等法院被告前案紀錄表在卷可稽
    ，其等於有期徒刑執行完畢後5 年內，故意再犯本件有期徒
    刑以上之罪，均為累犯，皆應依刑法第47條第1 項規定加重
    其刑。爰審酌被告2 人均值壯年，不思以己力循正當方式獲
    取財物，竟圖不勞而獲而為本案犯行，恣意以非法手段侵害
    他人財物，危害社會治安及被害人之權益，然均能坦承犯行
    ，犯後態度尚佳，兼衡其犯行所用手段、所竊取財物之價值
    、所生危害、智識程度、素行、生活狀況等一切情狀，分別
    量處如主文所示之刑，並定其應執行之刑，以資懲儆。至扣
    案之T 字型扳手1 支、棒球帽1 頂，為被告楊富男所有，供
    其與被告湯明宗共犯事實欄三之攜帶兇器竊盜、搶奪犯行所
    用之物，業據被告楊富男供承在卷（見本院卷第79頁背面）
    ，扣案之漁夫帽1 頂，為被告湯明宗所有，供其與被告楊富
    男共犯事實欄三之搶奪犯行所用之物，亦據被告湯明宗供承
    在卷（見本院卷第79頁背面），爰均依刑法第38條第1 項第
    2 款之規定，分別宣告沒收，並均依共同正犯責任共同原理
    ，於被告湯明宗、楊富男各別所處主刑項下併為沒收之諭知
    。
四、末按竊盜犯贓物犯保安處分條例第3條第1項關於竊盜犯、贓
    物犯令入勞動場所強制工作之規定，旨在對於竊盜犯、贓物
    犯之習慣性犯者，強制從事勞動，以養成正確之工作習慣及
    謀生觀念，使能適應社會生活，而達教化、治療之目的。行
    為人有無令入勞動場所強制工作之必要，應審酌其行為之常
    習性、嚴重性、危險性及對未來行為之期待性，依比例原則
    決定之。且保安處分係針對受處分人將來之危險性所為之處
    置，以達教化、治療之目的，為刑罰之補充制度。我國現行
    刑法採刑罰與保安處分雙軌制，係在維持行為責任之刑罰原
    則下，為協助行為人再社會化之功能，以及改善行為人潛在
    之危險性格，期能達成根治犯罪原因、預防犯罪之特別目的
    。是保安處分中之強制工作，旨在對欠缺正確工作觀念或無
    正常工作因而習慣犯罪者，強制其從事勞動，學習一技之長
    及正確之謀生觀念，使其日後重返社會，能適應社會生活。
    刑法第90條第1 項規定對於「有犯罪之習慣或因遊蕩或懶惰
    成習而犯罪者」之宣付強制工作處分，即係本於保安處分應
    受比例原則之規範，使保安處分之宣告，與行為人所為行為
    之嚴重性、行為人所表現之危險性及對於行為人未來行為之
    期待性相當之意旨而制定，由法院視行為人之危險性格，決
    定應否令入勞動處所強制工作，以達預防之目的。所謂「有
    犯罪之習慣」則指對於犯罪以為日常之惰性行為，乃一種犯
    罪之習性，至所犯之罪名為何，是否同一，則非所問；而行
    為人是否構成累犯，尤非決定其是否有犯罪習慣之唯一標準
    （最高95年台上字第6571號、第6446號判決意旨參照）。查
    被告楊富男前雖有竊盜、贓物、搶奪、妨害家庭、妨害自由
    、詐欺及恐嚇危害安全等前科紀錄，被告湯明宗則有公共危
    險、妨害自由、竊盜、贓物及毒品等前科紀錄，有被告2人
    之臺灣高等法院被告前案紀錄表在卷可稽，均可謂係素行不
    佳，然尚難逕與懶惰成習、長期間、有計劃、反覆多次數、
    以犯罪成為日常習慣之情形相提併論，故其等所為尚難認定
    屬嚴重職業性犯罪。且被告楊富男、湯明宗本案竊盜犯行與
    其前經判刑確定之竊盜行為，犯案時間均已有相當之間隔，
    本件犯行應屬客觀上短暫且未具有相當時間延續性之事件，
    要難謂其積習已深，而有犯竊盜之習慣。而被告湯明宗於為
    本案犯行之際更係擔任便利商店店長之正當職業，有金城便
    利商店在職證明書1紙在卷為憑。況本院業已將被告楊富男
    、湯明宗之前科素行狀況納入其科刑量處之依據，並諭知如
    主文所示之宣告刑。且改正被告犯行之有效方法，在於提供
    適當之更生保護、就業機會及社會扶助等，並非僅有執行強
    制工作之保安處分一途，而強制工作之保安處分係就被告人
    身自由之長期且嚴格之限制，自應從嚴認定之。是認被告2
    人經宣告如主文所示有期徒刑之執行後，已足以袪除其等犯
    罪之惡性，並收教化矯治之效，如再對其等逕為強制工作宣
    告，不僅無助於社會危險性之防堵，更恐與保安處分之立法
    本旨相悖，而終將失其宣告之意義。故本院認為公訴意旨請
    求對被告2人併予宣告強制工作一節，依比例原則，尚無必
    要，附此敘明。
據上論斷，應依刑事訴訟法第273條之1第1項、第299條第1項前
段，刑法第28條、第321條第1項第3款、第325條第1項、第47條
第1項、第51條第5款、第38條第1項第2款，判決如主文。
本案經檢察官蔡佩玲到庭執行職務。
中    華    民    國   100    年    11    月    11    日
                  刑事第九庭  法  官  王筆毅
以上正本證明與原本無異。
如不服本判決，應於判決送達後10日內，向本院提出上訴狀。
                              書記官  高  平
中    華    民    國   100    年    11    月    11    日
附錄論罪科刑法條：
中華民國刑法
第321條第1項第3款
犯竊盜罪而有下列情形之一者，處六月以上、五年以下有期徒刑
，得併科新臺幣十萬元以下罰金：
三、攜帶兇器而犯之者。
第325條第1項
意圖為自己或第三人不法之所有，而搶奪他人之動產者，處六月
以上五年以下有期徒刑。